【裁判字號】    90,台上,7033
【裁判日期】    901115
【裁判案由】    偽造文書
【裁判全文】
最高法院刑事判決                                九十年度台上字第七○三三號
    上訴人  台灣高等法院台南分院檢察署檢察官
    被  告  甲○○
右上訴人因被告偽造文書案件，不服台灣高等法院台南分院中華民國八十八年九月二
十二日第二審判決（八十八年度上易字第一四四六號，起訴案號：台灣台南地方法院
檢察署八十八年度偵字第三四○六、三五一○號），提起上訴，本院判決如左：
    主  文
原判決撤銷，發回台灣高等法院台南分院。
    理  由
本件原判決認定：被告甲○○係設於台南縣永康市○○○路四百五十號「德泰電視遊
樂器專賣店」之負責人，明知「PS設計圖」業經日商新力電腦娛樂股份有限公司（下
稱新力公司）向經濟部中央標準局申請註冊核准（第七一○四五四號）之商標，並指
定使用於錄有電腦程式之磁碟、磁卡、磁帶及光碟之商標專用權，近年在全球個人電
腦遊樂器市場行銷甚廣，品質著有商譽，為業界及消費大眾所共知，其商標專用期間
係自民國（下同）七十三年七月一日至八十三年六月三十日，嗣經核准延展至九十三
年六月三十日；另「SEGA」係經日商西雅企業股份有限公司（下稱西雅公司）向經濟
部中央標準局申請註冊核准（第二四九○七○號）之商標，並均指定使用於電腦、家
用微電腦、公司用微電腦、電腦用磁片、磁碟、電視遊樂器程式卡帶等商標專用權，
近年亦在世界個人電腦遊樂器市場行銷甚廣，品質卓有商譽，為業界及消費大眾所共
知，其商標專用期間自八十五年三月十六日至九十五年三月十五日。詎被告意圖販售
仿冒商標商品營利，基於概括之犯意，自八十六年一月至八十八年二月間，向綽號「
小馬」、「小凱」之不詳姓名男子，以顯不相當之每片新台幣（下同）三十八元之價
格，購入仿冒上開公司商標之電腦遊戲光碟片，再連續多次以六十元之價格販賣予不
特定之人，上開販售之電腦遊戲光碟片，於遊戲執行時，均會出現新力公司之「PS設
計圖」及西雅公司「SEGA」商標圖樣，足生損害於新力公司及西雅公司；嗣於八十八
年二月八日經法務部調查局台南市調查站前往被告之上開營業地點搜索，扣得仿冒遊
戲光碟共三百三十四片等情。因將第一審之判決撤銷，改判仍論處上訴人連續明知於
同一商品，使用相同於他人註冊商標之圖樣之商品而販賣罪刑。固非無見。
惟查：刑法上處罰行使偽造私文書之主旨，重在保護文書之公共信用，故所偽造之文
書足以生損害於公眾或他人，其犯罪即應成立。本件告訴人新力公司、西雅公司分別
於告訴狀指稱仿冒其等商標專用權之扣案電腦遊戲光碟片，經透過電視遊樂器執行時
，於電視畫面上會出現「Licensed by Sony Computer Entertainment Inc.」（中譯
即經新力電腦娛樂股份有限公司授權）、「PRODUCED  BY  or  UNDER LICENSE FROM
SEGA ENTERPRISES,LTD．」（中譯即由西雅企業股份有限公司製造或授權）等字樣，
主張被告所為足以生損害於一般消費大眾及告訴人等，併應依刑法第二百二十條規定
，論以刑法第二百十六條、第二百十條之行使偽造私文書罪等語（見台灣台南地方法
院檢察署八十八年度偵字第三四○六號卷第二、三頁，同署八十八年度偵字第三五一
○號卷第二頁），檢察官於第二審上訴理由亦為同一之主張。原判決理由第三項以案
扣之仿冒遊戲光碟片「經當庭勘驗，外觀包裝上無新力公司之『PS設計圖』及西雅公
司『SEGA』商標圖樣，須透過主機運轉，電視螢幕始有該商標圖樣，故系爭於光碟片
內之商標圖樣及授權字樣顯非被告所偽造，而係由他人由真品光碟中直接燒錄拷貝，
係盜拷軟體侵害著作權時之當然結果，被告除販賣該盜拷光碟外，並未特別有公告週
知有意消費之人該軟體係經原公司合法之意思傳達（即行使偽造私文書之意思），況
被告以每片六十元遠低於真品之價格販賣，客觀上，購買者均一望即知其所購買者係
仿冒光碟，並無消費者混淆之表徵，誤認為真版軟體之可能，顯見被告亦未對於購買
者主張系爭圖樣及授權字樣之內容」云云，而認被告之行為無由成立偽造文書或行使
偽造文書之罪；但被告既係以仿冒告訴人等產製之電腦遊戲光碟片出售予消費大眾，
倘非就該電腦遊戲光碟片所表彰內容對購買者有所主張，何能以之與其他同類商品作
個別性之區隔，而遂行其販售之目的？縱消費者明知為仿冒之產品仍予購買，被告之
行為又何以不足以生損害於告訴人等及其他一般消費公眾之權益？原審未遑深入查察
及此，遽認被告之行為不能成立行使偽造私文書罪，難謂無調查職責未盡及判決理由
欠備之違誤。檢察官上訴意旨，執以指摘原判決不當，尚非全無理由，應認原判決有
撤銷發回更審之原因。又本件檢察官起訴書僅以被告犯商標法第六十三條之罪嫌提起
公訴，嗣於第二審上訴理由，主張被告之同一販賣行為併應成立行使偽造私文書罪，
已非屬刑事訴訟法第三百七十六條所列各罪之案件，依司法院大法官會議釋字第六十
號解釋意旨，應認本件仍得提起第三審上訴，併予敘明。
據上論結，應依刑事訴訟法第三百九十七條、第四百零一條，判決如主文。
中      華      民      國     九十     年     十一     月     十五     日
                              最高法院刑事第十二庭
                                  審判長法官  呂  潮  澤
                                        法官  陳  世  雄
                                        法官  孫  增  同
                                        法官  林  開  任
                                        法官  林  秀  夫
      右正本證明與原本無異
                                              書  記  官
中      華      民      國     九十     年     十一     月    二十一    日


司法院資訊處製作；財團法人民間司法改革基金會備份。
